【裁判字號】    95,上易,343
【裁判日期】    950516
【裁判案由】    恐嚇等
【裁判全文】
臺灣高等法院臺中分院刑事判決         95年度上易字第343號
上  訴  人  臺灣彰化地方法院檢察署檢察官
被      告  乙○○
            丁○○
前列二人共同
選任辯護人  鄭秀珠律師
上列上訴人因被告等恐嚇等案件，不服臺灣彰化地方法院94年度
易字第1396號中華民國95年1月4日第一審判決（起訴案號：臺灣
彰化地方法院檢察署94年度偵字第5887號），提起上訴，本院判
決如下：
    主  文
上訴駁回。
    事  實
一、乙○○因其母鐘蔡胃向其哭訴於田地工作時遭鄰居卓偉文之
    辱罵，乃於民國（下同）94年2月21日（起訴書誤載為94年2
    月1日）下午5時20分許，前往卓偉文位於彰化縣鹿港鎮○○
    路○段257巷65、67號住處，並以隨身攜帶之鋁棒敲擊卓偉文
    65號住處鋁門（尚未達損壞或致令不堪用之程度），叫囂要
    卓偉文出來，經卓偉文之妻丙○○向乙○○告知卓偉文因酒
    醉在內睡覺，詎乙○○竟萌生恐嚇他人生命安全之犯意，在
    卓偉文住處外恫稱：「你給我出來，我要打死你，不出來就
    是龜兒子」、「如果不出來是龜兒子，不然如果在外面遇到
    要讓你死」等語（公然侮辱部分，未據告訴，詳後述），旋
    於同日晚間經丙○○告知卓偉文前開各語，而以此加害生命
    之事恐嚇卓偉文，使卓偉文因而心生畏懼（起訴書誤載為致
    丙○○心生畏懼），致生危害於安全。
二、案經丙○○訴由彰化縣警察局鹿港分局報請臺灣彰化地方法
    院檢察署檢察官偵查後聲請簡易判決處刑。
    理  由
壹、被告乙○○部分：
一、訊據被告乙○○固坦承曾於上開時間，前往卓偉文上揭住處
    尋找卓偉文，並以隨身攜帶之鋁棒敲擊被害人卓偉文住處鋁
    門，惟矢口否認有何恐嚇之犯行，辯稱：當天伊因母親遭卓
    偉文欺負，就前往卓偉文住處，而卓偉文家前有狗，伊即以
    車上之鋁棒趕狗，當時丙○○在門口，伊就要丙○○叫卓偉
    文出來，並以鋁棒敲門，惟敲門後卓偉文未出來，伊就離開
    ，當時伊並未口稱龜兒子或遇到要讓你死等語云云。
二、經查，上開事實迭據告訴人丙○○於警、偵訊中指訴綦詳，
    且於原審法院審理時結證在卷，並有現場照片 3幀附卷可稽
    ，而證人即告訴人之子鐘承紘於原審法院審理時並證稱：伊
    在客廳上網，因聽到鋁棒敲擊聲，且有人在罵三字經，就從
    家中往外看，看到被告乙○○、丁○○ 2人及渠等母親，當
    時並聽到有 1個人的聲音，陳稱「龜兒子，出去喝酒，不要
    讓我遇到，遇到要打死你」等語，徵以被告乙○○自承伊當
    時確曾以鋁棒敲擊告訴人住處鋁門，是證人鐘承紘所述出言
    恫嚇者，應係被告乙○○無誤；又被告乙○○出言恐嚇後，
    告訴人丙○○於同日晚間 7時許曾轉述予卓偉文，致卓偉文
    聽聞後心生畏懼等情，並據證人卓偉文於原審法院審理時證
    述在卷，被告乙○○辯稱未出言恐嚇云云，尚難採信。至被
    告之母鐘蔡胃雖於原審法院審理時到庭證稱：案發當日，被
    告乙○○經其告知受卓偉文之辱罵後，曾至卓偉文住處，惟
    未聽見被告乙○○曾出言恐嚇，亦未看見被告乙○○曾敲擊
    卓偉文住處鋁門云云，惟其所述，除與上開告訴人丙○○或
    證人鐘承紘之證詞相悖外，徵諸被告乙○○自警、偵訊中迄
    原審法院審理時，均坦認曾以手持之鋁棒敲擊被害人卓偉文
    住處鋁門乙節，證人鐘蔡胃猶證稱伊未看見云云，可知其之
    證詞，明顯在袒護被告，自難執為有利被告之認定。綜上，
    本件事證明確，被告乙○○上開犯行堪以認定。
三、核被告乙○○所為，係犯刑法第 305條之恐嚇危害安全罪。
    至公訴意旨另以：被告乙○○與丁○○（共同被告，詳後述
    ）共同基於侮辱他人名譽之犯意聯絡與行為分擔，於94年 2
    月21日（起訴書誤載為94年2月1日）下午 5時20分許，先後
    至卓偉文上址住處，於不特定人得共見共聞之狀態下，叫囂
    要卓偉文出來，經告訴人丙○○向渠等表示卓偉文在睡覺，
    被告 2人竟表示：「你給我出來，我要打死你，不出來就是
    龜兒子」、「如果不出來是龜兒子，不然如果在外面遇到要
    讓你死」等語，因認被告等另涉犯刑法第309條第2項之公然
    侮辱罪嫌。按公訴人認被告乙○○所涉犯之刑法第309條第2
    項之公然侮辱罪，依同法第 314條規定需告訴乃論，惟查，
    告訴人丙○○於警詢中就此部分並未提出告訴（僅指明針對
    被告等涉犯之恐嚇及毀損部分提出告訴），嗣於偵查中，亦
    未表明有訴追之意，而依公訴意旨所指被告公然侮辱之對象
    卓偉文，亦始終未曾提出告訴。是此部分訴訟條件既有欠缺
    ，本應為被告乙○○不受理之諭知，惟因公訴人認此部分與
    前揭恐嚇部分具牽連犯之裁判上一罪關係，爰不另為不受理
    之諭知，併此敘明。
四、從而，原審引據刑事訴訟法第 452條、第299條第1項前段、
    ，刑法第305條、第41條第1項前段，罰金罰鍰提高標準條例
    第1條前段、第2條規定，並審酌被告乙○○並無犯罪之前案
    紀錄，素行良好，惟因不滿被害人卓偉文出言辱罵其母，始
    憤而出言恐嚇，暨其犯後否認犯行，態度非佳等一切情狀，
    量處被告乙○○拘役30日，並諭知易科罰金之折算標準，且
    敘明被告乙○○固曾持鋁棒敲擊證人卓偉文住處鋁門，惟被
    告乙○○之用意乃在要卓偉文出來，此觀告訴人丙○○之歷
    次陳述，除稱其聽見鋁棒敲門聲後外出查看，被告乙○○即
    要求卓偉文出來，其後方有上開恐嚇話語，並未指明被告乙○○於恐嚇當時復曾伴隨以鋁棒敲擊之動作，是被告乙○○
    所持之鋁棒，與其所犯之恐嚇犯行間並無直接關聯，即非供
    恐嚇犯罪所用，與沒收之要件不符，當難併為沒收之宣告。
    核原審判決之認事用法均無不當，量刑亦屬妥適；公訴人就
    此部分以被告乙○○否認犯行、拒與告訴人和解，犯後態度
    不佳，原審量刑顯屬過輕等詞提起上訴指摘原判決不當，然
    查，原審並非僅就被告犯後態度為量刑唯一依據，並復參酌
    其素行良好，本件係肇因被害人卓偉文出言辱罵其母，始憤
    而恐嚇等一切情狀而為處刑日，尚難認有何失衡偏輕，上訴
    意旨此部分所指殊非可採，其上訴為無理由，應予駁回。
貳、被告丁○○部分：
一、公訴意旨略以：被告丁○○因其母鐘蔡胃哭訴遭鄰居卓偉文
    辱罵，乃於94年2月21日（起訴書誤載為94年2月1日）下午5
    時20分許，與其兄即共同被告乙○○基於犯意聯絡與行為分
    擔，共同前往卓偉文上址住處，叫囂要卓偉文出來，並出言
    恫稱：「你給我出來，我要打死你，不出來就是龜兒子」、
    「如果不出來是龜兒子，不然如果在外面遇到要讓你死」等
    語，因認被告丁○○亦涉有刑法第 305條之恐嚇危害安全罪
    嫌。
二、按犯罪事實應依證據認定之，無證據不得認定犯罪事實；又
    不能證明被告犯罪，應諭知無罪之判決；刑事訴訟法第 154
    條第2項、第 301條第1項分別定有明文。又告訴人之告訴，
    係以使被告受刑事訴追為目的，是其陳述是否與事實相符，
    仍應調查其他證據以資審認，最高法院52年台上字第1300號
    判例足資參照。
三、本件公訴人認被告丁○○涉有上開犯行，無非以告訴人之指
    訴為其主要論據。然訊之被告丁○○，固不否認於上開時間
    ，曾至卓偉文之住處，惟堅詞否認有何前揭犯行，辯稱：伊
    至卓偉文住處時，看到乙○○正要離開，當時伊並未與丙○○講話，其並未出言恐嚇等語。經查，告訴人丙○○雖曾於
    警、偵訊中及原審法院審理時一再指稱被告丁○○亦曾出言
    恫嚇云云，然查，於偵查中，檢察官曾詢問告訴人丙○○：
    「如果不出來就是龜兒子，不然如果在外面遇到要讓我先生
    死」這句話是何人說的，告訴人丙○○答稱：之前是乙○○
    說的，之後丁○○也有說類似的話，但是在外面要我先生死
    的人是乙○○等語，核與告訴人丙○○於原審法院審理時證
    稱：龜兒子這句話是乙○○說的，說「要打死他」被告 2人
    都有說等語，其先後證詞已有未盡相同之處。再據證人鐘承
    紘於原審法院審理時之證述，其僅聽到被告其中之一陳稱「
    龜兒子，出去喝酒，不要讓我遇到，遇到要打死你」等語，
    並未陳稱被告 2人均有出言恐嚇，且該名出言恫嚇者即被告
    乙○○，亦經認定如前，則證人鐘承紘之證詞與告訴人丙○○之指訴亦有不符之處，況參酌警詢卷附之現場照片，被告
    乙○○所敲擊者乃彰化縣鹿港鎮○○路○段257巷65號之鋁門
    ，亦即證人鐘承紘之住處，而證人鐘承紘當時係於該住處 1
    樓客廳上網，甫聽及被告乙○○以鋁棒敲擊鋁門後即往外查
    看，且明確指出門外者除2位被告外另有被告之母共3人，是
    證人鐘承紘證稱其僅聽到被告其中之一出言恫嚇乙情，應與
    事實相符而無誤認之虞，準此，可認告訴人丙○○指稱被告
    丁○○亦涉恐嚇之指訴云云，乃具有瑕疵而非可盡信。此外
    ，復查無其他確切證據足資證明被告丁○○有何公訴人所指
    之恐嚇犯行，自難僅憑告訴人存有瑕疵之指訴而遽入被告丁○○於罪，揆諸上揭條文及判例意旨，原審因而為被告丁○○無罪之諭知，並無不當。
四、公訴人就此部分以被告丁○○於警訊及偵查中自承明知其母
    與共同被告乙○○前往該，是其前往之前即已知悉前往之用
    意與被告乙○○有犯意聯絡，且被告乙○○持鋁棒敲打及出
    言恐嚇時，被告丁○○均在場，是其亦有行為分擔，原審認
    應無罪，應屬不當等語。然查，被告丁○○並非與被告乙○○相約共同前往，乃係於被告乙○○及其母前往約十餘分鐘
    後始單獨駕車前往，抵至後，其亦未有何恐嚇之語或持棒敲
    打之舉，於現場留置未久即予離開等情，業據被告丁○○與
    共同被告乙○○供述一致，核與證人鐘承紘供證現場僅有 1
    人出言恐嚇等語相符，準此，既無其他事證可資證明，即難
    僅因被告丁○○其後亦為在場，遽認其與先行到場之被告乙○○就乙○○單獨出言恫嚇之犯行有犯意聯絡及行為分擔，
    是上訴意旨就此部分所指亦非可採，其上訴非有理由，並應
    駁回。
五、又原審就被告丁○○被訴涉犯刑法第309條第2項之公然侮辱
    罪嫌部分，認此部分未經合法告訴、訴訟條件欠缺，而為不
    受理判決，因公訴人就此部分並未上訴而為確定，自毋庸審
    理，併此敘明。
據上論結，應依刑事訴訟法第368條，判決如主文。
本案經檢察官甲○○到庭執行職務。
中    華    民    國    95    年    5    月     16    日
            刑事第十一庭  審判長法  官  黃  梅  月
                                法  官  林  宜  民
                                法  官  林  欽  章
上列正本證明與原本無異。
不得上訴。
                                書記官  巫  彥  佳
中    華    民    國    95    年    5     月    16    日
論罪法條：
中華民國刑法第305條（恐嚇危害安全罪）：
以加害生命、身體、自由、名譽、財產之事，恐嚇他人致生危害
於安全者，處2年以下有期徒刑、拘役或300元以下罰金。
                                                      Ｒ


司法院資訊處製作；財團法人民間司法改革基金會備份。
